臺灣臺中地方法院刑事判決　　　　　　　　　　　　　九十一年度易字第二八號
　　公　訴　人　台灣台中地方法院檢察署檢察官
　　被　　　告　甲○○
右列被告因誣告案件，經檢察官聲請以簡易判決處刑（九十年度偵字第一九○一○號
），經本院沙鹿簡易庭認為不宜以簡易判決處刑，簽移本院刑事庭改依通常程序審理
，判決如左：
    主  文
甲○○未指定犯人，而向該管公務員誣告犯罪，處有期徒刑肆月，如易科罰金，以參
佰元折算壹日，緩刑貳年。
    事  實
一、緣甲○○與蔡芳麟合夥經營利信工程行，因該工程行需要使用資金，蔡芳麟乃於
    民國九十年六月下旬間某日，簽發由雲林區漁會為付款人，帳號0000000
    00號，面額均為新台幣（下同）十萬元，發票日均為九十年七月三十日之支票
    二紙（其中一張票號為ＦＡ0000000號）交與甲○○調現，甲○○復將該
    二張支票交予其妻梁玉絹向友人調借現金二十萬元（梁玉絹於九十年六月三十日
    將其中票號為ＦＡ0000000號之支票交予吳廖櫻調借十萬元），甲○○因
    自身欠缺資金週轉，為先暫時使用其中十萬元，乃於九十年七月中旬向蔡芳麟謊
    稱遺失上開二張支票中之一張支票，而僅借得現金十萬元。蔡芳麟復於前開票載
    發票日到期前一、二天，告知甲○○將掛失止付前開遺失支票，甲○○竟不阻止
    ，反而回答「好」。經蔡芳麟向雲林區漁會查詢，因票號ＦＡ0000000號
    支票尚未提示，不知情之蔡芳麟乃於九十年七月三十日，以支票遺失為由，填寫
    遺失票據申報書，向雲林區漁會辦理掛失止付，並報請該管轄區警局協助偵查侵
    占遺失物罪嫌，而未指定犯人，向該管公務員誣告犯罪。嗣於九十年八月三日，
    上開經掛失支票之執票人吳廖櫻提示該紙支票遭拒，始發現上情。甲○○嗣於偵
    查中及本院調查、審理時，亦自白上情。
二、案經台中縣警察局清水分局報告臺灣臺中地方法院檢察署檢察官偵查聲請簡易判
    決處刑。
    理  由
一、訊據被告甲○○對於右揭事實坦承不諱，雖另辯稱：伊對於支票掛失的刑事責任
    不清楚，所以才會犯法云云。惟查，被告右揭犯行，業據被告於偵查中及本院調
    查、審理時自白不諱，核與證人蔡芳麟、梁玉絹及吳廖櫻於警訊中證述情節相符
    ，並有票據交換所退票理由單、系爭支票影本、掛失止付票據提示人資料查報表
    、遺失票據申報書正、副本各一紙在卷可稽，足證被告自白確與事實相符，至被
    告辯稱：伊對於支票掛失的刑事責任不清楚云云，然徵之被告明知系爭支票並未
    遺失，而係交由其妻梁玉絹持向他人調現，竟向發票人蔡芳麟謊稱遺失，而使不
    知情之蔡芳麟報請該管轄區警局協助偵查侵占遺失物罪嫌，衡情，甲○○應知悉
    系爭支票之正當執票人有因侵占遺失物或竊盜罪嫌而被攔檢送交法辦之可能，何
    況國家之法律，一經公布施行，國民即有應知及遵守之義務，故不得因不知法律
    而免除刑事責任，否則無知者即可隨心妄為，而知法者反處於不利之地位，豈為
    情法之平，苟許不知法律者不負刑事責任，則犯罪者皆得以此為藉口矣，故「不
    得因不知法律而免除刑事責任」，刑法第十六條亦定有明文，是難以其不知刑事
    法律之規定，而解免其刑事責任。從而，被告所辯委無足取。是本件被告之罪證
    明確，犯行洵堪認定。
二、核被告甲○○所為，係犯刑法第一百七十一條第一項之未指定犯人誣告罪。被告
    使無犯罪故意之蔡芳麟填寫遺失票據申報書，辦理支票掛失止付，並報請該管轄
    區警局協助偵查侵占遺失物罪嫌，為間接正犯。又被告犯刑法第一百七十一條第
    一項之誣告罪，於報警誣告後，已迭於偵查中及本院調查、審理時自白犯行，有
    各該筆錄在卷可佐，是被告於所誣告之案件裁判確定前自白，應依刑法第一百七
    十二條之規定減輕其刑。爰審酌被告之智識程度，犯罪之動機、目的、手段、所
    生危害之程度尚屬輕微，及犯後坦承犯行之態度等一切情狀，量處如主文所示之
    刑，並諭知易科罰金之折算標準。末查被告前未曾受有期徒刑以上刑之宣告，有
    臺灣臺中地方法院檢察署刑案資料查註紀錄表及臺灣高等法院被告全國前案紀錄
    表在卷可按，被告因一時失慮，致罹本案刑章，犯後坦承犯行，已具悔意，其經
    此科刑教訓，當知警惕而無再犯之虞，本院綜核各情，認所宣告之刑以暫不執行
    為適當，併予宣告緩刑二年，以啟自新。
據上論斷，應依刑事訴訟法第四百五十二條、第二百九十九條第一項前段，刑法第一
百七十一條第一項、第一百七十二條、第七十四條第一款、第四十一條第一項前段，
罰金罰鍰提高標準條例第一條前段、第二條，判決如主文。
中      華      民      國      九十一      年      五    月  二十四    日
                         臺灣臺中地方法院刑事第二庭
                             審判長法  官    張智雄
                                   法  官    陳如玲
                                   法  官    蔡建興
右正本證明與原本無異。
如不服本判決，應於判決送達後十日內向本院提出上訴狀，上訴於臺灣高等法院臺中
分院( 須附繕本 )。
                                   書記官
中      華      民      國      九十一      年      五    月  二十四    日
附錄論罪科刑法條
刑法第一百七十一條第一項：未指定犯人，而向該管公務員誣告犯罪者，處一年以下
有期徒刑、拘役或三百元以下罰金。
